臺灣高等法院臺南分院刑事判決　　　　九十二年度上重更(一)字第九一號　Ａ
　　　上　訴　人
　　　即　被　告　寅　　○
　　　指定辯護人　本院公設辯護人　庚　○　○
右上訴人因殺人等案件，不服臺灣嘉義地方法院八十九年度重訴字第八號中華民國九
十一年四月二十三日第一審判決（起訴案號：臺灣嘉義地方法院檢察署八十九年度偵
字第五一一四、五一一五號），提起上訴，經判決後由最高法院第一次發回更審，本
院判決如左：
      主      文
原判決關於殺人部分撤銷。
寅○共同殺人，處無期徒刑，褫奪公權終身。
      事      實
一、寅○於民國（下同）八十三、八十四年間，因竊盜、強盜、詐欺等罪，分別經臺
    灣嘉義地方法院判處有期徒刑一年三月、八年、八月，應執行有期徒刑九年二月
    ，於八十八年六月十七日假釋付保護管束。
二、緣寅○與子○○係同宗之親戚，寅○經常向子○○要錢，而子○○亦應其所求，
    每次予其新臺幣（下同）三、五千元花用，寅○於假釋出獄後即以為人抬棺、除
    草等零工為生，無固定之工作及收入，惟嗜賭成性，尚且將自己所居住位於嘉義
    縣太保市梅埔里六十四號之房、地抵押，先後向人借得六十萬元供己揮霍，猶有
    未足；另子○○（未經檢察官起訴）因其叔叔早逝，其嬸嬸賴陳墳為官評西之長
    工，二人常有接觸，官評西甚至未掩人耳目多次出入賴陳墳住宅，因而懷疑二人
    關係並不單純，且賴陳墳與其因建屋地界問題，官評西曾出面為賴陳墳說話，因
    而內心已忿忿不甘，又因其與官評西之弟己○○間會錢問題，曾與官評西言語不
    合，致其認為自己之家人長期以來遭官評西壓榨，益形心生不滿，而萌殺機，因
    寅○經常向其伸手要錢，且知寅○缺錢之窘況，而認寅○應會聽其所指使，遂於
    寅○出獄後不久，屢向寅○抱怨官評西種種不是，並屢次表示要寅○殺死官評西
    ，而自八十九年三月間起，在嘉義縣太保市後潭里等地，多次教唆寅○殺害官評
    西，寅○因嗜賭而缺錢使用並身負債務，而認倘其為子○○完成前開任務，子○○必會給與相當報酬，遂應允子○○之指示，寅○乃隨身攜帶扁平、雙刃之尖刀
    一把，擬伺機殺害官評西，惟拖延多日仍未下手，子○○甚感不耐，遂決定夥同
    下手，乃與寅○、官雨田、丙○○共同基於殺人之犯意聯絡，由官雨田駕駛車號
    ＩＨ－６１５８號藍色廂型自用小貨客車，搭載寅○坐其旁，丙○○坐於中座左
    側，子○○坐於後座，於八十九年五月一日上午九時許，在嘉義縣太保市後潭往
    鹿草之十字路口處見官評西騎車牌號碼ＬＷＶ－８８０機車抵達，即由官雨田佯
    邀官評西上車同赴鹽水喝花酒，官評西不疑有詐，即將該機車置於嘉義縣太保市
    後潭里三百九十二號前岔路六筒檳榔攤後方之空地後，甫上車坐於上開廂型車中
    座右側，惟發現坐於後座之子○○，官評西即藉詞昨晚打麻將通宵不願同往，擬
    下車，丙○○就將官評西抱住，不讓其下車，俟車行至不詳地點，四人即取出預
    藏之尖刀，合力砍殺官評西，致官評西之左上胸部由八點鐘方向向二點鐘方向刺
    創，創口一．三×０．八公分，創腔總深度約一二．五公分，刺穿心包膜，並傷
    及心臟、右上腹刺創，創口一×０．二公分，創腔向後深度約０．八公分，右手
    手掌姆指側切創，創口一．六×一．五公分之抵抗傷，官評西遭此重創，生命垂
    危瀕死之際，四人仍不罷手，續以刀截斷官評西之陰莖，以詛咒官評西至閻王爺
    處亦無法享受魚水之歡，官評西遂因心臟刺創合併大量血胸、左側胸部銳器刺創
    而死亡。四人隨即合力將官評西之屍體載往棄置於嘉義縣鹿草鄉○○村○○○○
    道路涵洞下，取出車上預備之黃色塑膠袋及模板蓋住屍體防止他人發現，並於同
    日下午一時許，由子○○駕車載寅○至鹿草電信局前以電話卡打公用電話至鹿草
    派出所，報案稱東西向快速道路下有人死亡後，警員據報後號召當地居民共同找
    尋，遂於該日十七時四十五分許，在東西向快速道路之涵洞內尋得官評西之屍體
    。
三、前揭報案後子○○旋載寅○返家並給付三萬元，另於翌日（二日）下午四時許，
    在梅埔里路上碰面時再給付二萬五千元以為報酬。同年五月五日上午六時許子○○、官雨田、丙○○同車載寅○至南投日月潭嶺頂某茶園，子○○要求寅○扛起
    本案全部罪責，當場給付十五萬元，並表示其願代為償還房屋抵押貸款等債務及
    供給生活費。遂於五月七日子○○在其住處附近給付寅○一萬五千元，另於同年
    月十日囑寅○同至嘉義市某信用合作社領六十萬元交付給寅○，又分別於五月十
    六日、二十日、二十三日、二十六日在寅○住處或後潭里路上給付寅○二萬五千
    元、十萬元、五千元、二萬五千元。嗣子○○因不堪寅○需索無度，且為故佈寅
    ○藉詞欲將其牽涉本案而多次向其恐嚇取財之證據，以脫免其本案罪責，乃進一
    步，於同年六月六日由官雨田、丙○○駕車載寅○，子○○與其不知情之妹婿黃
    文智共乘一部車，至嘉義縣水上鄉南和村南和療養院工地談判，然大家仍在黃文
    智面前隱瞞案情，寅○向黃文智佯稱：「子○○殺伊的女友，叫他頂罪」，黃文
    智就說：「那要請你幫忙」，當場拿三千元給寅○，並稱以後再給十五萬元。同
    年六月二十七日由官雨田、丙○○駕車載寅○至嘉義市某律師事務所與子○○、
    其妹婿黃文智會面，給付寅○十五萬元，並要求其簽立悔過書一紙；同年七月十
    日官雨田、丙○○代子○○出面交付寅○六十萬元以供償還房屋抵押貸款債務，
    惟恐其私自花用，乃將其載至臺灣銀行嘉義分行前，由其轉交給其子賴振雄電匯
    給代書鍾淑卿以為清償。
    嗣寅○於八十九年八月二十九日上午九時經警拘提到案。
四、案經嘉義縣警察局水上分局報請臺灣嘉義地方法院檢察署檢察官偵查起訴。
      理      由
一、上訴人即被告寅○矢口否認有右揭共同殺人犯行，辯稱：本件係在八十九年五月
    一日八時五十分許，官雨田開一輛藍色廂型車，中排座椅坐有丙○○、子○○躺
    於後座椅上，車行經後潭路時巧遇我，當時子○○問我要去鹽水喝粉味，有幼齒
    的妹妹，說他要請客問我要不要去，我應允即上車坐在前座，經過大約四、五分
    鐘，我見車子仍未開動，即問為何還不開車，子○○答說等一下還有人，不久，
    官評西剛好騎機車經過車旁，官雨田隨即叫住官評西說，要去鹽水喝粉味，要不
    要去，官評西聽後也答應同去，於是便把機車放在一處路旁，隨後即上車坐在中
    排座椅上，待他發現子○○躺於後座上時，即改口說，他因昨晚賭博整夜沒睡，
    不想去了，這時丙○○就把官評西抱住，官雨田亦把車子開動，車子行進中沒多
    久，我便聽到後面官評西猛叫一聲，之後便沒有聲息，過沒多久車子開到一處橋
    下，丙○○將官評西拖到車外，然後官雨田也將車子迴轉，丙○○將官評西拖去
    一處放有板模的旁邊，然後子○○從車上叫我下車去拿一塊板模把屍體蓋好，我
    那時因畏懼若不聽從的話，恐有遭彼等殺害滅口之虞，因此才幫忙拿板模蓋在屍
    體上，我沒有參與殺人，是子○○叫我出來頂罪，要代我償還房屋抵押貸款等債
    務及供給生活費，後來說總共要六百萬元給我，但前後僅給我一百七十幾萬元，
    其餘未依約給付，所以我不願再為其頂罪云云。經查：
（一）被害人官評西確受有左上胸部由八點鐘方向向二點鐘方向刺創，創口一．三×
      ０．八公分，創腔總深度約一二．五公分，刺穿心包膜，並傷及心臟、右上腹
      刺創，創口一×０．二公分，創腔向後深度約０．八公分，右手手掌姆指側切
      創，創口一．六×一．五公分之抵抗傷，外陰部，為銳器切創，陰莖遭截斷，
      殘留長度二．七公分，為瀕死傷，因心臟刺創合併大量血胸、左側胸部銳器刺
      創而死亡，經判定死亡方式為他殺，業據臺灣嘉義地方法院檢察署檢察官督同
      法醫相驗及解剖屍體屬實，製有勘驗筆錄、解剖筆錄、相驗屍體證明書、驗斷
      書、法務部法醫研究所中華民國八十九年七月三日法醫所八九理字第一一０九
      號函及其所附之八九法醫所醫鑑字第０五四二號鑑定書各一份附卷可憑（相驗
      卷第一七頁至第九一頁）。又官評西生殖器所受刀傷，非死後所受之傷，系爭
      刀傷致陰莖截斷，斷端出血量少，為瀕死傷。瀕死傷指死亡前後短時間之創傷
      ，此亦有法務部法醫研究所中華民國九十一年四月十二日法醫理字第０九一０
      ０００九三七號函一份附卷可憑（見原審卷三第一０九頁），足見被害人官評
      西確實遭人持尖刀之銳器刺殺致死無訛。
（二）雖被告寅○於警訊時自白稱：「我在太保市後潭十字口六筒檳榔攤等官評西，
      約等了二、三天，於八十九年四月三十日十五時十幾分許發現官評西騎車經過
      ，我即攔下官評西佯稱我的機車沒油，停放在後潭農場內，請官評西載我前往
      加油，官評西說好後，我就坐在官評西的機車後座，沿後潭往鹿草方向行駛，
      行經鹿草鄉後寮村余慈爺廟後方一棵榕樹後左轉後寮農場，東西快速道路下，
      到達涵洞下，我下車後即將官評西的機車鑰匙關掉，官評西也一同下車，我就
      問官評西我問你一件事你要老實講，有人告訴我你與我太太有不正當男女關係
      是真是假，你老實講，官評西回答說沒有，我又說有沒有不用講，褲子脫下來
      看你的睪丸旁有無一顆痣，有沒有我就知道，官評西就自行脫下褲子要讓我檢
      查，我站在官評西的前面後蹲下來要檢視時就用雙手抓住官評西之睪丸，官評
      西大喊一聲就用拳頭毆打我的頭部，我生氣就從我預藏在右前褲袋之小刀（該
      小刀長約七吋，塑膠柄，暗紅色）往官評西的胸前刺了一刀，官評西就側身倒
      地了，我推了官評西一下，見官評西沒有反應，我就自言自語說你會啾，我就
      將你的陽具割掉，當我在割官評西的陽具時，官評西的右手有反應要將我的手
      撥開，有沒有割傷他的手我不清楚，我割下官評西的陽具後，就隨手丟在最前
      面的排水溝內，凶刀就在地上泥沙擦拭後放在我的右前褲袋內，我再隨手拿附
      近的黃色塑膠袋蓋在官評西的屍體上，我怕塑膠袋被風吹走，就拿附近的板模
      蓋在塑膠袋上，蓋好後我就再騎官評西的機車騎到六筒檳榔攤後方的空地停放
      ，在換騎我的機車返家，當要到我村莊前，我在（再）把兇刀丟棄在一農田排
      水溝內，再返家洗澡」（見警卷二頁反面至三頁反面）「（問：你騎官評西的
      機車棄置在六間檳榔攤後庭院後該機車鑰匙置於何處？）仍插在機車上未取走
      ．．．．」（見偵字第五一一五號卷六十四頁）；又於偵查時自白稱：「我八
      十九年四月三十日下午三點多在太保市後潭紅綠燈，我看到官評西騎機車，我
      就攔下他，我拿一油桶說我機車沒油，叫他載我到橋下，他載我到橋下後，我
      將他機車熄火，我問他說我弟弟跟我說你與我太太有關係實不實在，他說沒有
      ，我說你生殖器旁是否有顆痣，叫他脫下褲子，官評西就把褲子脫掉，因為當
      時沒有人，我一手抓住他的睪丸，一手抓助他的陰莖用力掐，他會痛叫了一聲
      ，用手打了我的頭一下，我就生氣，當時我身上有帶刀子就拿去刀子刺他的胸
      部的地方一刀，官評西就手一著胸部倒下去，我以為他假的，用手撥了一下，
      他真的躺下去，我才發覺他死了，我生氣就說你會『秋哥』，我把你的陰莖割
      掉，我就用刀子把他陰莖割掉，丟到旁邊水溝，就拿旁邊黃色的塑膠布蓋住他
      ，並拿旁邊的模板蓋上，就騎他的機車回來，騎到後潭的紅綠燈旁邊空地放著
      ，騎我的機車回去．．．」（見偵卷第五一一五號卷一六頁反面至一七頁）；
      又於原審調查初訊時自白稱：「．．．原本我只是要將他的下體割下來，因為
      他跟我太太有染，我很氣，我並沒有要殺他的故意。沒想到一刀下去他就死了
      ：：：是我弟弟說他有看到官評西有摟住我太太並摸我太太。官評西有包養很
      多女人：：：我確定是八十九年四月三十日下午三點多殺的：：：我說我的機
      車沒有油了，請他載我去添機車的油，到了東西快速道路涵洞處之後就沒有路
      ，我跟他說機車就在那邊，我們二人就下車，他先把車子停好，我將機車熄火
      鑰匙仍留在機車上，下車後我跟他說有無與我太太有染，我跟他說我弟弟有看
      到你跟我太太有不軌的舉動，他說沒有，我就跟他說要他將褲子脫下來，我要
      檢查他下體有無一個痣，我是為了要騙他是要把他下體割掉，我的刀子是放在
      我的右前口袋。當時他站著我蹲下來檢查，我就用左手抓住他下體，我右手是
      空著，因為我抓住他的下體時，他會覺得痛就朝我頭打過來，我一氣就用右手
      拿刀子出來，他看到就跟我搶刀子，他搶輸我，搶時刀子有畫他的右邊腰際，
      可是那個地方傷的不嚴重，後來我就拿刀子朝他的左邊乳頭上方往下捅。他嗯
      了一聲就慢慢倒下去，沒有動靜了，我以為他是假裝的，我叫他他不應，然後
      推他一下，他也不動，我摸他的鼻子結果沒有氣了，死了。我將其下體割下來
      ，因為我要他到閻羅王那裡都沒有生殖器，連那檔事都沒有辦法做。我將其下
      體丟到附近的水溝，水溝淺淺的。我將屍體用塑膠布遮著，上面蓋著板模，馬
      上我就騎他的機車走至我攔他的地方，將他機車放在那裡，我騎著我的機車回
      去。」（見原審卷一第一八至二０頁）等各語在卷。然查其所供有如下所述，
      或前後不符，或與事實不符之處：於警訊時先稱閹割被害人官評西陰莖時，
      官評西尚未死亡，官評西之右手有撥動（見警卷三頁反面），而於偵查中則稱
      官評西當時已無呼吸，確已死亡（見偵卷第五一一五號一七頁），然如上所述
      被害人官評西生殖器所受刀傷，非死後所受之傷，而死亡前後短時間之創傷，
      為瀕死傷，此有上開法務部法醫研究所函文在卷足稽。關於被害人右手受傷
      部分，被告於警訊時稱其於閹割官評西之時，官評西右手有反應要將其撥開，
      是否有受傷則不知道（見警卷三頁反面），而於原審調查時則稱其持刀朝被害
      人官評西心臟插下前曾與被害人有搶刀子（見原審卷一第二０頁），而被害人
      右手手掌姆指側切創確實係抵抗傷，此有上開法務部法醫研究所鑑定書在卷可
      憑，顯見被害人遭刺時，被告確實有在現場目睹無訛，其於本院此次審理調查
      時改口供稱其係坐於上開自用小貨客車駕駛座旁並未目睹被害人遭行刺之情形
      （見本院九十二年四月十六日訊問筆錄），與事實不符，無足採取。被告之
      自白堅指其係於八十九年四月三十日下午三時許將被害人官評西殺害，惟查：
      證人即被害人之同村人官轍東於警訊時證稱：「我於八十九年五月一日七時許
      騎腳踏車由梅埔里往後潭里的途中，有看到官評西騎機車從後潭里往梅埔方向
      行駛．．．因為官評西自小我就認識．．．看了他六十幾年，我能確定當時就
      是官評西無誤．．．」（見原審卷三第六七頁反面）；證人即被害人之侄子乙○○於警訊時及本院此次審調查時證稱：「我於八十九年五月一日八時四十一
      分，在鹿草加油站加油後由鹿草往太保方向行駛，大約於八十九年五月一日九
      時多在梅埔里南邊道路由南往北行駛時發現官評西騎機車在我前面．．．」（
      見原審卷三第六九頁反面、本院九十二年五月七日訊問筆錄）；證人癸○○於
      警訊時及本院此次審調查時證稱：「於八十九年五月一日九時許，我搭乘乙○○的自小客途經梅埔里南邊道路往北方向行駛，發現官評西騎在我們的前方同
      向行駛，乙○○就向我說三叔騎在前方，乙○○告訴我說官評西不是要去帶我
      媳婦回來嗎，我就告訴乙○○說不然你開快一點我問官評西看看．．．．」（
      見原審卷三第七二頁反面、本院九十二年五月七日訊問筆錄）；證人辛○○於
      警訊時及本院此次審調查時亦證稱：「我是民國八十九年五月一日上午九時許
      在太保市後潭里黃志誠診所前看見的．．．他（官評西）沒有騎車是用步行由
      水上方向往朴子方向靠黃志誠診所路邊行進．．．」（見原審卷三第七六頁、
      本院九十二年五月七日訊問筆錄）；且證人乙○○、癸○○、辛○○證稱被害
      人之穿著，確與被害人官評西陳屍於涵洞內之穿著相符，而證人乙○○亦提出
      於五月一日上午八時四十一分至鹿草加油站加油之發票，以佐證其所述，而前
      開發票亦附於原審卷第參宗內可資為證（見原審卷三第七一頁）。另經原審函
      詢法務部法醫研究所關於被害人之死亡時間，回函稱：「據丁○○證稱死者最
      後出現時間為八十九年四月三十日一六００時，本案發現遺體時間為五月一日
      一七四五時。綜合解剖之所見，推估死亡時間為五月一日早餐後不久：：：」
      此有該所中華民國八十九年十二月十九日法醫所八九理字第二二九三號函一紙
      附卷可按（見原審卷一第一一一頁），綜上證人之證言及解剖之報告，被害人
      死亡之時間應為八十九年五月一日上午九時之後早餐不久，是被告自白於八十
      九年四月三十日下午三時許殺害被害人，顯與事實並不相符。被告自白皆稱
      其一刀向被害人之胸部刺下，被害人即側身倒地，寅○即以塑膠遮掩屍體並於
      其上擺置模板，惟查：(1)由被害人陳屍之照片觀之，被害人之頭部、胸部肩膀
      及手部皆黏有許多塵土，且深附皮膚之上，足見被害人遭殺害前後曾經面向地
      且遭拖行，與被告所述情節並不相符。(2)被害人胸部之傷害固因使用輕薄形之
      刀器而大量血胸，胸口之出血量較少，然被害人曾經面向地且遭拖行，然觀諸
      陳屍現場，並無何打鬥之痕跡，亦無血跡，被告自白稱案發現場為該處，與事
      實不相符合。(3)再者，被害人之拖鞋置於被害人之頭部附近，並非在被害人所
      穿著或於腳之附近，依被告自白所述，其與被害人僅有搶刀而無打鬥，被害人
      之拖鞋怎有前開擺設之可能？而現場並無打鬥之跡象，更足佐證被害人係於他
      處遭被告殺害而棄置於涵洞內。被告於原審調查時稱與被害人搶刀之時，被
      害人身體之右邊腰際曾遭刀子劃傷，然依法醫之解剖鑑定結果認：「於右上腹
      ，為銳器刺創．．．創壁出血量少，為瀕死傷．．．」此有內政部警政署刑事
      警察局法醫解剖鑑定報告一份附卷可按（見相驗卷第六二頁至七七頁），被告
      稱該刀係於與被害人搶刀時劃傷，亦與事實不符。因之，被告寅○迭次於警訊
      、偵查及原審初訊時自白其獨自殺害官評西乙節既有上開瑕疵，即不能驟採。
      且足徵被告稱子○○要求其扛起本案全部罪責（頂罪），並以代為償還房屋抵
      押貸款等債務及供給生活費作為代價，其在警偵訊的自白，均是被逮前子○○
      就將犯案案情錄音後再多次播放給聽，叫其背記供出的等情，尚非空穴來風。
      惟被害人遭刺殺時被告確係在現場，被害人死亡之時間係八十九年五月一日上
      午九時之後早餐不久時，且發現其屍體之嘉義縣鹿草鄉○○村○○○○道路涵
      洞下位置，並非案發第一現場等情，應堪認定。
（三）參以被告寅○於原審及本院迭次審訊供認伊出獄後不久，子○○屢向伊抱怨官
      評西種種不是，並屢次表示要伊殺死官評西，而自八十九年三月間起，在嘉義
      縣太保市後潭里等地，多次教唆伊殺害官評西，惟伊拖延多日仍未下手，子○○甚感不耐，遂於八十九年五月一日上午九時許，由官雨田駕駛車號ＩＨ－６
      １５８號藍色廂型自用小貨客車，搭載伊坐其旁，丙○○坐於中座左側，子○○坐於後座，在嘉義縣太保市後潭往鹿草之十字路口處見官評西騎車牌號碼Ｌ
      ＷＶ－８８０機車抵達，即由官雨田佯邀官評西上車同赴鹽水喝花酒，官評西
      不疑有詐，即將該機車置於嘉義縣太保市後潭里三百九十二號前岔路六筒檳榔
      攤後方之空地後，甫上車坐於上開廂型車中座右側，惟發現坐於後座之子○○
      ，官評西即藉詞昨晚打麻將通宵不願同往，擬下車，丙○○就將官評西抱住，
      不讓其下車，及被害人官評西遭子○○、丙○○刺殺並截斷陰莖後，棄置於嘉
      義縣鹿草鄉○○村○○○○道路涵洞下，取出車上預備之黃色塑膠袋及模板蓋
  住屍體防止他人發現，於同日下午一時許，由子○○駕車載伊至鹿草電信局前
      以電話卡打公用電話至鹿草派出所報案稱東西向快速道路下有人死亡等情（見
      原審卷一第一三四頁反面、原審卷三第八十九頁、上重訴字卷第六十四頁、第
      八十九頁、第一二八頁、本院此次審九十二年三月十二日、四月九日、四月十
      六日訊問筆錄），被告雖辯稱：被害人被殺害後，我只幫忙拿板模蓋在屍體上
      ，我沒有參與殺人，是子○○叫我出來頂罪云云。然查，被告既稱案發前子○○多次教唆其殺害官評西，顯然其知子○○與官評西之間過節甚深，衡情不可
      能邀官評西同赴喝花酒，則官評西被騙與子○○等人同車，其應已知子○○等
      人將對官評西不利至明，而官評西係在被告子○○、官雨田、丙○○等人手中
      遭刺殺身亡，被告拿板模蓋在屍體上，以防止他人發現，是則被告已不能置身
      事外。且參以被告於原審調查時供稱：「子○○五月一日中午告訴我，人家告
      訴他官評西是早上九點多死的．．．（問：為何自願頂罪，明知被害人是五月
      一日早（誤載為晚）上被殺的，為何說是四月三十一日被殺的？）我怕子○○
      後來會不理我，留下一條後路．．．（問：為何要說不實在的話？）就是要留
      後路．．．」（見原審卷二第七三頁、第七四頁）、「（問：刀在那裡？）後
      潭往鹿草的路邊。大約在鐵路前之二個電線桿，有鑰匙及刀」「（問：當時他
      有無將刀、鑰匙埋起來？）沒有埋，只是丟機車鑰匙、刀子在那個地方．．．
      」（見原審卷一第一二三、第一三五頁），而經原審於九十年一月八日上午將
      被告帶往被告所述之地點，確實尋得鑰匙四支，而鑰匙亦係如被告所述，係於
      電線桿下方且未遭掩埋，因案發至當時業經八個月餘，歷經風吹日曬，略有灰
      塵覆蓋，此有照片一紙附於勘驗筆錄之後可憑（見原審卷一第一三六頁反面、
      第一三八頁），然經動員多名警力，至前開電線桿附近草地，以金屬探測器一
      再尋找，並將原先放置該處之水板泥拖走，再以金屬探測器找尋，均尋無任何
      刀子，此有勘驗筆錄二紙、照片二張附卷可按（見原審卷一第一三六至一三八
      頁），找著之鑰匙四支，先經被害人之子戊○○指認，確係官評西機車及住宅
      之鑰匙（見原審卷一第一四０頁），復經原審親自前往被害人之住所比對，原
      審將扣案編號六六二一鑰匙插入死者官評西之機車內，能轉動鎖孔，機車電源
      燈有亮，復有原審勘驗筆錄可按（見原審卷二第一五七頁），前開鑰匙確為官
      評西之機車鑰匙無誤；被告另稱：「（問：知道刀子及鑰匙在那裡，為何當初
      不跟警察講，反而帶警察到別處找？）我當時沒有想到．．．」（見原審卷一
      第一九０頁）、「五月一日下午一時許，子○○邀我去鹿草，叫我向鹿草派出
      所報案，說橋下死一個人，他叫我用電話卡打的，之前我在警訊時說是用零錢
      打的，事實上是他拿電話卡給我打，在打電話時他在旁邊叫我快打．．．」（
      見原審卷一第一三四頁反面），是則，被害人被騙上車及遭載往案發第一現場
      被刺殺，被告均在場，且明知被害人係於八十九年五月一日上午九時以後死亡
      及被害人之機車鑰匙係案發後遭共犯子○○丟棄於電線桿下並非插置於機車上
      ，並帶警尋出，則其謂無參與殺人之犯意聯絡，孰能信之。再者，被害人所受
      之傷害共有四處：(1)銳器創一：於左上胸部，為銳器創。創口一．三×０．八
      公分，八點鐘至二點鐘走向，於二點鐘方向拖尾一．七公分。位於肩向下一五
      公分，中線向左七公分。創腔向後，造成左胸前皮下及軟組織無損傷或出血一
      ０×七公分，經第四肋間進入左肋膜腔，刺穿心包膜，止於左心室前壁。左心
      室前壁創口長一點三公分、深度約一公分。創腔總深度約一二．五公分。伴隨
      創腔者尚有：左肋膜腔積血約一二００毫升及心包膜腔積血約六０毫升。此創
      傷為致命傷，致傷物為輕型刀器。(2)銳器創二：於外陰部，為銳器切創。陰莖
      遭截斷，殘留長度二．七公分。斷端出血量少，為瀕死傷。(3)銳器創三：於右
      下腹部，為銳器刺創。創口一×０．二公分，十點鐘至四點鐘走向，位於肩向
      下四二公分，中線向右九公分。創腔向後深度約０．八公分，未進入腹腔，創
      壁出血量少，為瀕死傷。(4)銳器創四：於右手掌拇指指側，為銳器切創。創口
      一．六×一．五公分，深度僅及表皮，為抵抗傷。此有法務部法醫研究所（８
      ９）法醫所醫鑑字第０五四二號鑑定書一紙附卷可參（相驗卷六二至七七頁）
      ，被告寅○自白稱被害人官評西為其以水果刀刺穿胸部，隨即遭閹割生殖器，
      且於警訊中提及而被害人之右手曾要將其撥開或有搶其刀子，隱約暗指被害人
      之右手受傷，於原審調查時亦稱被害人右下腹有受傷等情，與被害人之受傷處
      相符，且其稱先以水果刀刺被害人胸部，血沒有噴出來，罵了被害人一句及閹
      割其下體，亦與法醫解剖所得之結果認被害人係遭輕型刀器殺害、因大量血胸
      致死－意即被害人胸部及心臟所受之傷害大部分存留於體內，生殖器遭截斷部
      分係瀕死傷相符，前開結果尚係經由法醫解剖屍體並憑其豐富之學識分析所得
      ，且前開資料乃列為密件應非他人所得知悉，被告雖稱發現屍體之日曾至陳屍
      現場，惟前開地點早已經警察封鎖，一般人皆無法靠近，此有現場照片二紙附
      卷可證（見相驗卷第一六頁），被告並非檢察官、法醫或警員，且其自稱並不
      識字，其對於被害人死亡經過之陳述，竟得如此接近真實，倘非其案發時在場
      參與下手，焉得置信？況被害人身長一七０公分，胸寬二十六公分，胸厚二十
      一公分，體型較被告纖瘦身材為壯碩，衡情被告一人獨力欲刺殺被害人，必遭
      被害人徒手奮力之抵抗，則被害人因此而受之抵抗傷必有多處，應非僅有上開
      驗斷書所載右手掌拇指指側銳器切創一處。再者，依上開驗斷書「屍身所附衣
      物狀況」欄記載被害人之「兩手未沾血跡」，設若係被告一人獨力欲刺殺被害
      人，則被害人遭刺左胸一刀經第四肋間進入左肋膜腔，刺穿心包膜，止於左心
      室前壁，已傷及左心室，另右上腹亦遭刺一刀而均有出血之現象，此觀被害人
      受害時所穿衣服滲有血跡即明，依常人本能反應必出手摀住傷口，則被害人之
      兩手必沾有血跡，然事實上被害人屍體被發現時其現場情狀卻是「兩手未沾血
      跡」，益見被害人遭刺殺時，其兩手係始終遭另外之人抓住，直至其斷氣時均
      無法掙脫出手摀住傷口，因此被害人之兩手未沾有血跡，則被告顯係與他人合
      力刺殺被害人至明。再者，被告稱被害人遭殺害後，被載至東西快速道路涵洞
      下，由丙○○抓被害人雙腳拖到車外云云，惟查被害人既遭重創後，始係遭拖
      下車，則被害人頭部及身體其他部位，難免有多處擦傷，然依上開驗斷書所載
      ，並無此種傷，足見被害人係遭一人以上合力抬下車棄置於上開涵洞下至明，
      益見被害人顯非遭被告一人獨力殺害，應堪認定。又被告乃首先向警方報案稱
      東西向快速道路下涵洞內有人死亡之人，業據被告自承不諱（見警卷二頁反面
      ），核與證人即最先發現屍體之證人劉范新全於警訊時證稱：「因為警方接獲
      報案稱有無名屍，警方未尋獲，所以發動民防、義警出動協尋，所以我至該地
      尋找，發現該名死者．．．」（見相驗卷五頁）相符，被告雖辯稱：「子○○
      又前來跟我說官評西已經死了．．．這天是國曆五月一日中午．．．同時他又
      跟我說，有人跟他說官評西是在早上九點多被人殺害的。於當天下午一點至三
      點左右，他騎機車來載我到鹿草電信局，他便叫我打電話到鹿草派出所報案．
      ．．」（見原審卷一第四七頁反面），官評西為人殺害之事，非同小可，被告
      僅因子○○告知，未經求證即打電話報警，顯與常情有違，再者，被告之前科
      累累，素行不佳，其焉有打此電話使自己無端涉入此案之可能，倘非被告參與
      下手，被告應無打此通電話之必要。另參以證人劉范新全於警訊時證稱：「（
      問：該死者身上覆蓋之塑膠布，你是否知道為何在現場？）該處堆放板模的地
      方，該塑膠布是兩三個月前混凝土車所遺留下來的．．．」（見相驗卷五頁反
      面）亦與被告自白所稱其係隨手拿附近之塑膠袋覆蓋被害人之遺體相符，倘非
      被告參與犯行，其應無知悉該塑膠布本係存於該處之可能。又被告於警局見被
      害人之子戊○○曾向其下跪道歉，為被告所是認（見原審卷三第九二頁、本院
      上重訴字卷第一０六頁），亦據被害人之子戊○○證述明確（見原審卷三第九
      二頁、本院上重訴字卷第一０五頁），被告對其自白雖多所保留，以待日後翻
      供之準備，已如前述，被害人之子並非調查本案之人員，被告亦無使其相信其
      為真兇之必要，被告為此真情真性之表現，應無作假之可能，另被告就被害人
      機車鑰匙之棄置地點，指述正確無訛，且原審攜同被告找尋當日，被告一下車
      、未經找尋、毫無猶疑即指向電線桿下方、為塵土覆蓋之鑰匙，稱係官評西之
      機車鑰匙（勘驗筆錄上記載原審當場命員警以金屬探測器搜索，乃係指尋找刀
      子之過程，鑰匙乃一見即知，筆錄之記載略有出入），被告雖一再辯稱乃係子
      ○○所告知，倘真為子○○所告知，被告應尚需略為找尋，應無一下車即指明
      之可能。又被告於原審調查時亦自白稱：「（在水上分局警訊供述）實在，是
      警員在我家中逮捕我的。」「（問：為何警方知你是嫌犯？）是測謊後，我才
      願承認犯行」（八十九年聲羈字第一一五號卷四頁反面、五頁反面），復有拘
      票及內政部警政署刑事警察局八十九年九月八日刑鑑字第一三二三五七號鑑驗
      通知書（載明民國八十九年八月二十九日在水上分局偵訊室施測）各一紙附卷
      可憑（偵字第五一一五號卷三頁、六八、六九頁），益徵被告有參與殺人之犯
      意聯絡無訛。至於兇刀部分，被告於警訊時指稱其將之丟於農田水溝內，經檢
      察官指揮水上分局之警員於該處一再找尋，均無所獲，有勘驗筆錄一紙附於偵
      字第五一一五號第三五頁可按。另被告寅○於原審調查時改陳稱兇刀係於電線
      桿旁，經多次於該處尋找，亦無所獲，嗣卻改稱死者指點已被人拾走，當時並
      無想到兇刀於該處，故無帶警員至該處，然上開鑰匙及兇刀均係犯後及丟棄，
      被告何獨僅記憶上開鑰匙丟棄之地點，而對兇刀丟於何處則不復記憶，顯有悖
      於情理，因之，益證被告顯係掩飾自己共同殺人之犯行，故不供出實情至明。
（四）又酌以被告寅○於原審及本院迭次審訊供認伊與子○○係同宗之親戚，子○○
      平日就時常給與金錢，自八十九年三月間起多次教唆伊殺害官評西，惟伊拖延
      多日仍未下手，子○○甚感不耐，遂決定夥同下手，於同年五月五日上午六時
      許官雨田、丙○○同車載寅○至南投日月潭嶺頂某茶園，要求寅○扛起本案全
      部罪責，當場給付十五萬元，並表示其願代為償還房屋抵押貸款等債務及供給
      生活費。遂於五月七日子○○在其住處附近給付一萬五千元，另於同年月十日
      囑寅○同至嘉義市某信用合作社領六十萬元交付渠，又分別於五月十六日、二
      十日、二十三日、二十六日在寅○住處或後潭里路上給付寅○二萬五千元、十
      萬元、五千元、二萬五千元。同年六月六日由官雨田、丙○○駕車載寅○，子
      ○○與其不知情之妹婿黃文智共乘一部車，至嘉義縣水上鄉南和村南和療養院
      工地談判，然大家仍在黃文智面前隱瞞案情，子○○向黃文智佯稱：「子○○
      殺伊的女友，叫他頂罪」，黃文智就說：「那要請你幫忙」，當場拿三千元給
      寅○，並稱以後再給十五萬元。同年六月二十七日由官雨田、丙○○駕車載寅
      ○至嘉義市某律師事務所與子○○、其妹婿黃文智會面，給付寅○十五萬元，
      並要求其簽立悔過書一紙；同年七月十日官雨田、丙○○代子○○出面交付寅
      ○六十萬元以供償還房屋抵押貸款債務，並恐將其載至臺灣銀行嘉義分行前，
      由其轉交給其子賴振雄電匯給代書鍾淑卿以為清償等情（見原審卷二第十頁、
      第四十三頁、第四十四頁、第一九三頁、第二一七頁、本院上重訴字卷第七十
      七頁、本院九十二年三月十二日、四月二日、四月九日、五月十四日訊問筆錄
      ）；復據子○○證稱：「陸陸續續大約有十餘次，我都遵照他的要求，金額大
      都是壹萬餘元至五萬元不等，最多的一次是十五萬元．．．合計．．．大約有
      參拾餘萬元．．．」（見警卷七頁），又於原審調查時供證稱：「（問：案發
      前、後，你是否經常給寅○三千或五千的錢？）我是在案發後有給他一次三千
      元，案發前他在我工廠工作，也常常向我拿二千、三千、五千．．．」等語（
      見原審卷二第四十六頁），足見被告寅○經常向子○○要錢，而子○○亦應其
      所求。證人子○○於本院上重訴審又證稱：「（被告問：五月五日你是否載我
      去茶山（指南投日月潭嶺頂某茶園）？有的，．．．」、「（被告問：八十九
      年六月六日你是否和你的妹婿（指黃文智）在我去工地（指嘉義縣水上鄉南和
      村南和療養院工地）？．．．六月六日我才約人才載他去的，當時我沒有向他
      說話，是我妹婿（黃文智）和他（指寅○）講的」等語（見本院上重訴字卷第
      一０九頁），於本院此次審調查時證稱：「那天在南和療養院的時候，（被告
      ）就跟他（指黃文智）說你舅子在外面有一女人，．．．官雨田、丙○○有去
      ，但他們沒有加入談判」、「（問：你有無載被告去你的茶園，何人開車？）
      有的，．．．車上有官雨田、蕭顏春」、「早上八點多載他（指被告）去茶園
      ，官雨田、丙○○都有一起去」等語（見本院九十二年七月十六日訊問筆錄）
      ，而官雨田於原審供證稱：「（問：有無與被告一起去老人院（嘉義縣水上鄉
      南和村南和療養院工地）？）有，是水上鄉南和村，那天有我、被告及一個子
      ○○當兵的朋友（指黃文智）、子○○、丙○○也有去，我有看到被告和子○○當兵的朋友一起講話」等語（見原審卷二第四十六頁），且官雨田、丙○○
      於本院此次審審理時不否認有一起去上開療養院工地及茶園（見本院九十二年
      七月十六日訊問筆錄），由此已見官雨田、丙○○與子○○關係密切，隨時都
      聽從子○○使喚至明。至於十五萬元部分，證人子○○證稱：「悔過書是六月
      二十七日寫的，是被告寫給我的，我簽名，也有付十五萬元給他」等語（見本
      院上重訴字卷第一０八頁、本院九十二年七月十六日訊問筆錄），另證人丙○○於原審調查時證稱：「那天被告叫我載他去律師事務所，是被告指地點叫我
      去的，那天車上有我和官雨田，官雨田是我找去的，到了律師事務所時，看到
      律師是男的，現場還有子○○在場及一個我不認識的人，他們在那裡有一些爭
      執，子○○叫被告要寫悔過書才要將十五萬元給被告：：：」（見原審卷二第
      四四頁）；證人官雨田於本院此次審調查時證稱：（問：被告要去律師事務所
      那邊是官雨田載他去的？）是被告叫我去載他去」、「（問：你載被告去律師
      事務所那邊，車上還有誰？）丙○○」等語（見本院九十二年七月十六日訊問
      筆錄），亦於原審調查時稱：「（問：子○○有拿多少錢給被告？）十五萬元
      ．．．」（見原審卷二第四七頁）；證人即子○○之妻弟黃文智於原審調查時
      亦證稱：「當時有我、被告、子○○、被告跟他朋友一起去，子○○跟被告的
      朋友教被告寫，被告照著子○○所唸來寫，子○○照擬稿唸，錢是我叫子○○
      在律師事務所旁的提款機領的，被告在寫時，我就將錢放在桌上．．．」（見
      原審卷二第二一六頁）相符，且有悔過書一紙附卷可參（見偵卷第五一一五號
      七三頁），除六十萬外（容後詳述）子○○先後至少交付被告寅○三十餘萬元
      ，亦應無疑。至子○○幫被告還貸款六十萬元部分：證人子○○雖否認透過他
      人交付六十萬元予被告，惟查證人丙○○供證稱：官雨田叫我跟他去被告的兒
      子那裡，要拿六十萬元給被告兒子，下車時我有看到被告自己拿六十萬元給他
      兒子等語（見原審卷二第四十三頁），另證人即被告之子賴振雄於警訊證稱：
      我父親於八十九年七月中旬左右在台灣銀行嘉義分行前拿新台幣六十萬元，叫
      我寫匯款單，把六十萬元匯給鍾代書等語（見原審卷三第七十七頁反面），另
      證人即代書鍾淑卿於原審調查時證稱：「（問：為何通聯紀錄中稱有人要替被
      告還錢，且接到那人電話？）是小姐接到的有人要給被告六十萬幫被告還錢」
      、「（問：是否六十萬元都是那人還的？）對．．．那人說要看到收據，說被
      告會來拿．．．」（見原審卷二第九十三頁、第九十四頁），又於本院此次審
      調查時證稱：該筆六十萬元有匯到我嘉義市農會帳戶，有用來清償被告向陳阿
      柳的借款等語（見本院九十二年八月十三日訊問筆錄）；證人陳素梅於原審調
      查時亦稱：「（問：你是否有接過電話說要幫寅○還錢？）有。他說要幫寅○
      把整個錢還完，他是男生，我問他是誰，他說他是要幫寅○還錢的，他打電話
      來說要幫寅○還錢，我就把電話轉給鍾代書．．．」（見原審卷二第一六八頁
      ），核與鍾代書事務所某女子於八十九年七月十日電話中所述：「那個人有打
      電話來說要匯的．．．」，證人鍾淑卿於電話中稱：「人家要給你還，你不要
      還完，這樣好嗎？．．．人家要幫忙你，你再給他歪，這樣人家對你沒信心．
      ．．」「我是想，如果你要這樣做，乾脆叫他（子○○）不要用匯的，因為匯
      的會牽涉到我，你乾脆去拿現金來，不要用匯的，你還多少隨在你要不然匯到
      我帳戶沒有給他處理萬一以後他（子○○）要對我怎樣我會有事情的你知嗎？
      」相符（參照通訊監查譯文，偵卷第五一一四號八頁）。另依前開通聯紀錄所
      載，被告寅○乃係與鍾代書商議將前開貸款取出一部分，不要完全清償之事宜
      ，倘係被告本人以自己之金錢償付前開貸款，其盡可將部分之錢挪用，焉有尚
      需向與鍾代書商議，請其幫忙之理，是被告寅○償付貸款之六十萬元，應係他
      人為被告寅○所償付，彰彰甚明。又參以同日被告之女丑○○亦於電話中向賴
      劉月霞稱：「媽，我問雄仔說他中午在銀行辦事時，剛好爸打電話給他，打大
      哥大給他，陸拾萬拿給他匯的，他說與我們本村一個人開車去陸拾萬就是匯給
      代書的，就是貸款厝那個，算說那條錢還清就是，我問爸你向人家借錢不用還
      嗎，他說不用還，我也問長仔（子○○）是否有什麼秘密，他說他沒有事情，
      他希望把厝拿回來就好了，他下午跟我講的．．．」（見偵卷第五一一四號第
      一三頁），此有通訊監察譯文表一紙附卷可憑（見偵卷第五一一四號第一三頁
      ）。雖被告寅○就此六十萬元於警訊時稱：「（問：你向鍾代書貸款六十萬元
      ，是何人替你償還的？）是我中六合彩的彩金四十九萬八千元，不足的十萬二
      千元，是綽號武田（官雨田）之男子替我償還的．．．」（見偵卷第五一一五
      號第六四頁反面），而官雨田於警訊時證稱：「寅○委託我簽賭六合彩賭博是
      於八十九年六月底（詳細日期我已經忘記）共簽賭五個號碼，二星、三星、四
      星連碰，每碰五十元，該期六合彩寅○所簽的號碼共四碼，贏得六合彩彩金四
      十幾萬元：：：寅○因有房屋貸款六十萬元，簽中六合彩賭金四十幾萬元，因
      當期我也簽中六合彩賭金二十幾萬元，寅○即向我借款壹拾貳萬元，湊足六十
      萬元後去還房屋貸款：：：」（見原審卷三第五九頁），於原審調查時復稱：
      「（問：被告有無叫你幫他簽六合彩？）有，中了四十七萬餘元，我幫他添了
      十二萬元還貸款．．．是向阿義簽的，阿義是組頭，我是在釣魚場認識阿義，
      也是在釣魚場向阿義簽的，也是在釣魚場領錢的．．．」、「（問：被告向你
      借十幾萬，利息如何算？有無寫借據？有無設定抵押權？）都沒有，因為都是
      同村的人，我跟被告一起簽，所以就借給他：：：寅○簽二、三、四星，簽六
      支，一支五十元，總共三百元，中四十七萬多元，我簽五支，二、三星，中二
      十多萬元．．．」（見原審卷二第一四０、一四三、一四四、一七二頁），證
      人官雨田所言，前後就被告所簽六合彩之支數所述並不相符（二、三、四星連
      碰係二十三組），且與被告寅○所稱贏得之款項亦不相符。另證人官雨田就何
      時向阿義拿錢，於原審調查時先稱係前一天（即七月九日），經原審質疑七月
      九日係星期日，如何得取得六十萬元現金，復改稱應是前二、三天（見原審卷
      二第一四四頁），又稱：「（問：你贏得的錢，除了借給寅○以外所剩的錢在
      何處？）我還錢給別人，還六萬多給蔡金貫．．．」（見原審卷二第一七二頁
      ），經原審當庭以電話聯絡蔡金貫，其確稱官雨田現仍欠六、七萬元，之前有
      向蔡金貫借款十幾萬元，在八十九年過完年後還一部分，此有電話紀錄一紙附
      於原審卷二第一七三頁可按，證人官雨田尚欠人六、七萬元，被告乃一嗜賭之
      人，其竟願無條件借款予被告而不清償其借款，顯與常情有違，足佐證人官雨
      田所述與被告共同簽發六合彩等情，顯非實在。由上可知，被告清償六十萬元
      之貸款既非被告簽賭六合彩之彩金，且係他人為被告所償還，參酌子○○復向
      被告之女丑○○稱他只希望房子拿回來就好了等情，則被告稱六十萬元係子○○出資，應為實在。綜上證人所述內容與被告本段前揭陳述之情節大致吻合，
      足見被告所述上非子虛。子○○雖又稱係被告的太太說被告無所事事，叫他跟
      我一起去幫忙，伊才載被告去茶園云云，然查子○○已稱採茶工有三、四十人
      ，又稱斯時其另有經營包裝電動玩具之外殼，被告曾幫其做此工作等情（見本
      院九十二年七月十六日訊問筆錄），則被告既非專業採茶工人，如何持剪採茶
      ，已令人滋疑，況被告曾從事包裝電動玩具外殼之工作，自較熟嫻，如確係被
      告的太太要求其給被告工作，衡情子○○當給被告包裝工作，何須載被告去茶
      園從事其非專業之採茶工作，顯有悖理之處，足見子○○上開所述非實，無足
      採取。其又稱被告以官評西命案恐嚇他所以其才陸續給與金錢云云，然查由卷
      內資料可知子○○與水上分局三組組長壬○○、偵查員卯○○私下時有電話聯
      繫，此有嘉義憲兵隊九十年八月二十九日、九月三日（九０）轅民字第六八四
      、六九八號函附通訊監察報告所在電話通訊內容足稽（見原審卷二第二二九、
      二三０頁、第二三九頁至第二四一頁），且與刑事警察局警員黃碩傑、鄭正益
      等人熟識（見原審卷二第二０四、二０五頁），而官雨田、丙○○亦隨時都聽
      從子○○使喚，反之，被告年紀較大，矮小削瘦，平日無固定工作，為從事臨
      時打雜之人，人單勢孤，證人子○○何懼之有。因之，設若證人子○○無涉及
      此命案，理當理直氣壯，何須忍受被告無度需索，且本命案發生後，證人子○○前後陸續應被告需求給付一百七十萬餘元，甚至代還抵押借款六十萬元，則
      證人子○○陳稱其無涉及此命案，孰能信之。又官雨田、丙○○於命案發生後
      跟隨時子○○在上開療養院工地、茶園、律師事務所積極參與，與被告周旋，
      甚至代為送款六十萬元與被告，顯見渠等亦涉及此命案。況官雨田、丙○○經
      本院委請法務部調查局進行測謊結果：丙○○對(1)其未動手殺害官評西(2)其未
  搬動官評西的屍體，均呈情緒波動之反應，研判有說謊；官雨田對(1)其未動手
      殺害官評西(2)官評西被殺時其未開車載官評西(3)其不知子○○有無參與殺害官
      評西，均呈情緒波動之反應，研判有說謊；此有該局九十二年六月十一日調科
      南字第０九二六二三六二六四０號測謊報告書一份附本院此次審卷。均足徵被
      告指陳官雨田、丙○○、子○○載伊至上開茶園，要求伊扛起本案全部罪責，
      子○○並允諾代為償還房屋抵押貸款等債務及供給生活費為報酬等情非虛，堪
      足採信。益證被告與官雨田、丙○○、子○○有合力刺殺官評西致死，至為明
      灼。又按人之胸腔內有重要之臟器及血管，以尖刀刺入即會產生死亡之結果，
      此為被告與官雨田、丙○○、子○○等人所明知，渠等竟合力以輕型刀器刺殺
      官評西，致官評西心臟刺創合併大量血胸而死亡，渠等有殺人之犯意，應堪認
      定。
（五）再查，被告寅○坦白承認稱：「有天他（子○○）主動來對我說，死者官評西
      他弟弟己○○有欠他會錢，而當他要去向己○○討會錢時，死者官評西就出面
      為他弟弟說話叫他不用理我（即子○○），看我要怎樣都沒關係．．．還有一
      點就是子○○他叔叔過世後以後，她嬸嬸就被官平（評）西罷佔，而且官平西
      他非常囂張的大搖大擺在他嬸嬸家進出，他看到這一切，內心非常不甘願．．
      ．」（見原審卷一第四七頁正反面）；又於本院此次審調查時供稱：子○○最
      先告訴我說，官評西的弟弟己○○欠他會款五十多萬元，他去向他要，官評西
      在場說不要理他，要告讓他去告。又他的親叔叔（已過逝）與他同住三合院，
      其嬸嬸賴陳墳被官評西霸佔，而且沒有掩人耳目，公開載出載入，他與他嬸嬸
      要分割不動產（指賴陳墳與其因建屋地界問題），官評西卻出面幫賴陳墳處理
      ，主要是這三個原因等語（見本院九十二年四月九日訊問筆錄）。參以證人官
      朝基於原審調查時證稱：子○○很多年前，因蓋房子的問題與其嬸嬸賴陳墳發
      生問題，我爸爸官評西有幫其嬸嬸賴陳墳說話，子○○很不滿，此外，我知道
      我爸爸與賴陳墳聽說有交往等語（見原審卷一第四七頁正反面）；又證人己○○於本院此次審調查時證稱：子○○有跟我的會三會，會錢都有繳，也都收了
      ，起先我有拿給他太太十多萬元，一會一萬元，他說沒有，後來有處理好。子
      ○○跟的會我有事先予以標走，因而發生糾紛，官評西有跟我說他有跟子○○
      說好了，叫我不要煩惱，起先子○○說我標走他一會，但事實上我有跟他標一
      會，標走後，子○○就不繳會了，都是我幫他在繳，官評西跟子○○怎麼講我
      不知道等語（見本院九十二年八月六日訊問筆錄）。另證人賴陳墳於警訊時自
      陳稱：「我曾擔任官評西之長工，協助田裡的工作．．．我於八十九年四月二
      十四日早上到太保市後潭里黃志誠診所看腳傷，適巧遇到官評西，而託官評西
      至太保戶政事務所申請我三子賴榮輝之印鑑證明，而於同日約十二時官評西拿
      印鑑證明至我家給我．．．我有將太保市農會存款簿及印章委託官評西代繳農
      保費、水費．．．」（見原審卷三第五四、五五頁）；復參酌證人即被害人官
      評西之同居人丁○○亦於警訊時證稱：「官評西結交一位二十幾年的女朋友，
      叫賴陳墳，住太保市梅埔里八鄰六十號．．．賴陳墳的丈夫已經死亡三十幾年
      ．．．」（見警卷第一四頁反面）等各語；而賴陳墳尚有一子居於梅埔里，業
      據其證述明確（見原審卷三第五四頁反面），其竟將代繳農保費等雜事委託官
      評西處理，並交付相當重要之存款簿及印章，足見證人賴陳墳與被害人官評西
      之交情匪淺，被告寅○所稱，應非虛詞。證人賴陳墳之夫業已過世，而官評西
      係有婦之夫，其二人之關係於民風純樸之梅埔里，自易引發他人爭議。另查子
      ○○與賴陳墳均居住於嘉義縣太保市梅埔里六十號（同號不同戶），子○○自
      幼即眼見其嬸嬸賴陳墳與官評西來往密切，耳聞他人之竊竊私語，且賴陳墳與
      其因建屋地界問題，官評西曾出面為賴陳墳說話，又其與官評西之弟己○○間
      會錢問題，亦曾與官評西言語不合，致子○○心中產生相當大之不滿，認為其
      賴家人受官評西欺侮，自足引起殺人之動機，應堪認定。又被告於原審審理時
      自白稱：「我假釋回來後子○○跟我說，他與官評西的弟弟要會錢，被官評西
      嗆聲說不用還錢，回來就叫我去幫他處理這件事，要殺死官評西，總共跟我說
      了四次．．．」（見原審卷三第八九頁），參以證人即被告之妻賴劉月霞於警
      訊時證稱：「（問：寅○假釋出獄期間從事何業？）做零工、抬棺、除草，施
      肥等工作．．．因寅○時常在監獄關，出獄後又無固定職業，時常伸手向我要
      錢，我開小雜貨店，一掭賣沒幾百塊，拿有前給他」（見原審卷二第一０六頁
      反面、一０七頁）；另證人官雨田於警訊時證稱：「（你是否知道寅○平時有
      何嗜好？）下象棋、打麻將及簽賭六合彩．．．」（見原審卷三第五八頁反面
      ）等各語，而被告所有位於嘉義縣太保市梅埔里六十四號之房、地亦遭被告取
      去貸款六十萬餘元，業經證人辰○○於警訊時證稱：「寅○於八十八年十月二
      十七日：借貸新臺幣四十萬元．．．另於八十九年三月六日再．．．借貸新臺
      幣二十萬元．．．」（見原審卷三第七九頁反面），復參酌被告之妻賴劉月霞
      亦於電話中向被告之女丑○○稱：「就是有錢，這兩天都賭到天亮才回來：：
      ：」（見八十九年度偵字第五一一四號卷二頁）；綜上證人所言及被告之自白
      ，被告寅○於出獄後並無固定之工作，且其嗜賭，尚已將其所有之房屋土地貸
      款六十萬元，並已花費殆盡，案發當時已處於經濟窘況，子○○囑其殺害官評
      西，自會給予相當好處，此點亦可從事後被告不斷伸手向子○○要錢，而子○○亦不斷供應其資金等情可證，則此情形下子○○縱對被告有所要求，被告已
      難辭卸，而本院如上述已認定官雨田、丙○○與子○○關係密切，隨時都聽從
      子○○使喚，因之，子○○提議夥同殺害官評西，被告與官雨田、丙○○等人
      自必與之附合，故渠等四人有殺人之動機及犯意聯絡，應堪認定。雖被告於警
      訊時自白稱：「我懷疑官評西與我太太有不正當男女關係而懷恨在心．．．是
      我弟弟賴塗青於八十四年農曆正月初三、四至鹿草看守所向我會客時，告訴我
      說我太太與官評西有不正當男女關係．．．」等語（見警卷一頁反面），然本
      院查非實情，因之，被告於原審及本院迭次審陳稱係子○○要其扛罪責始囑伊
      如此說乙節，應堪採取。
（六）又查，證人子○○於警訊中自白稱：「．．．我剛從嘉義市送茶葉回家後，騎
      機車外出，在梅子厝內的一家碾米場遇見寅○向我招手，我即停車與他交談，
      他告訴我說『事情已經處理好了』，我問他是何事，他便告訴我是官評西的事
      ，並向我要參萬元，隔日（五月一日）下午我便至他家給了寅○二萬元，但是
      寅○他說還差一萬元，我於五月二日在將剩下的一萬元交給他」（見警卷七頁
      ），姑毋論其自白之，然由證人子○○之自白內容觀之，子○○主觀上確就擬
      殺害官評西之事，已與寅○事先達成某種程度之共識，否則焉有寅○稱：『事
      情已經處理好了』『官評西的事』，子○○即明白寅○所指為何，亦願陸續給
      付款項之理。再進一步斟酌之，子○○於警訊時稱：「又隔了幾天，寅○又來
      向我要錢，我便質問他為何一再向我拿錢，他便恐嚇我如果不將錢交出，便要
      說這件案子官評西命案是我唆使他做的，要將我拖下水，如果被警方查到，一
      定要誣指是我教唆的，我認為此事人命關天，我很害怕屆時真的被他陷害，所
      以只好任由他勒索．．．」（見警卷七頁），於原審調查時又稱：「（問：你
      為何會如此大方一直給錢呢？）他說官評西已經被殺死了，說我不能告訴別人
      ，如果我說出去的話，要說人是我殺的．．．又說官評西被殺死之事，要我不
      要跟別人說，說如果我說出去的話要讓我死，我說這事不能開玩笑，為何要跟
      我講」「（問：他跟你這樣講你有何反應？）我跟他說，叔叔不能為了這點錢
      ，是不能開玩笑的，要錢不能用這種方式」（見原審卷三第九０、九一頁），
      而原審一再問子○○有何反應，而其回答絲毫未稱其感到害怕等一般人所應有
      之反應，顯屬奇異，益徵其上述說這件案子官評西命案是我唆使被告做的，被
      告要將我拖下水，以此恐嚇取財乙節非實，無足採取。又子○○於警訊時稱：
      「大約是在案發後的五、六天後，我邀他至南投霧社鄉茶山載茶葉」（警卷八
      頁），於原審調查時復稱：「（你叫被告去老人院做何事？）被告說要去看一
      看，所以我載他去，官雨田、丙○○和我帶被告一起去。那天我妹婿也有去，
      因為被告又要跟我要錢，所以我叫我妹婿跟我一起去」（見原審卷二第一九二
      頁），子○○明知被告涉及官評西命案，且又以此要脅，一般人應會對寅○避
      如蛇蠍，惟子○○卻一反常情，竟主動攜同被告至南投茶山及老人院等人煙罕
      至之處查看，倘非與被告商議某事，孰能置信，是被告寅○稱其二人至南投茶
      山商議為警查獲後由伊扛罪之供詞，應可採信。另參酌通訊監查譯文表（見偵
      卷第五一一四號卷二頁正反面））所載，賴劉月霞（Ａ）與丑○○（Ｂ）於八
      十九年六月二十八日電話中稱：「Ｂ：為何長仔（子○○）要給他十五萬。Ａ
      ：不知道怎樣威脅人家，我就跟他講沒賺，光在賭博錢從那裡來，我剛剛叫子
      ○○來問：：Ｂ：是什麼原因他要拿錢給他？Ａ：我也不知道，他也不講出，
      他長仔叫我不要吵惦惦看。Ｂ：可能他另有打算。Ａ：這我不知道，不要講，
      他說他錢已經被他拿很多，我就跟他說：你這十五萬不用三日就沒有，真夭壽
      賭整夜都沒有回家，子○○曾經來我們家，他說他不講給我聽，他太太也會哭
      給我聽，我回答他說我也無法講什麼，你就不要給他就好，要不然叫我怎麼做
      ，他叫我惦惦看到時就知道，我說這些花完又要怎樣？Ｂ：這樣他可能有打算
      ，目前只要我們出庭出面時就是說我爸爸很兇，兇得很過分：：」子○○之表
      現亦與其於警訊中所述之很害怕不符，反而係有所準備而給被告寅○錢，並將
      訊息透露予被告寅○之妻女，以求彼等之配合。再依卷附之通訊監察報告所載
      ，被告寅○（Ｃ）於案發後之七月六日與子○○（Ｄ）之通話中稱：「Ｃ：我
      的事情你都不理我是不是，到時候如果沒有辦法我還是要走自首這條路，到時
      後恐怕會牽連到你哦：：Ｄ：我還沒有遇到阿山，我要看他怎麼說。Ｃ：你要
      不要理我，你說一句話就好了。Ｄ：你既然有交待阿山，我要看他怎麼說。Ｃ
      ：我問你，你要不要理我，你說一句話就好，我以後可能不會再打電話給你。
      」此有通訊監察譯文表一紙附卷可查（見偵卷第五一一四號卷第四頁），其間
      被告將本案稱為自己的事情，並稱要自首，足見殺害官評西被告應有參與犯行
      ，否則被告應無為此陳述之可能。
（七）又水上分局刑事組警員黃文水稱：「職偵查員黃文水於案發後即八十九年五月
      下旬，有一位住太保市梅埔里名叫寅○（因強盜案出獄不久）者，打電話至本
      分局刑事組欲找太保市刑事責任區偵查員，本組同仁就將職手機號碼告知該位
      自稱寅○者，隨即寅○就打職手機，於電話中，該自稱寅○者叫職到他家裡，
      有好事要告知（意謂線索要提供），職就前往寅○家裡，到達後寅○就直問職
      是否為負責太保市之刑警，職答是，隨即寅○就請職到他太太所經營之雜貨店
      坐並聊天，寅○就說黃先生我報一件好消息有功勞給你，有一位我以前同監服
      刑而剛出獄綽號叫鐵仔之男子，他拿一把制式手槍要我與他再一起行搶，職就
      問寅○那位綽號叫鐵仔之男子年籍資料為何，寅○回答說他僅知道叫鐵仔，不
      知其年籍及姓名，之後寅○就接著問職有關他村子裡官評西命案是因何事引起
      的，職回答正在調查中，當時職就發現寅○言詞閃爍舉止怪異，之後職就打電
      話至嘉義監獄查詢是否有位昔日與寅○同服刑綽號叫鐵仔之男子，查詢結果並
      無鐵仔之人，當時職更直接感覺到寅○這個人怪怪的，經過數天後（即八十九
      年五月下旬）寅○又再打電話找職，請職再到他家裡一下，職隨即再過去，寅
      ○再問職查了怎麼樣，職回答查什麼，寅○就說有關綽號鐵仔之男子，職即反
      問寅○說也奇怪，為何與你同監服刑生活在一起，你竟不知綽號鐵仔之姓名，
      寅○回答稱忘記了，隨即寅○又問有關官評西命案查了怎麼樣了，職回答正在
      調查中，職即問寅○你村子裡有位叫子○○的，他家住那裡，我認識這個人（
      按因死者官評西住梅埔里梅子厝庄內正好與職所認識之朋友子○○住同村庄，
      想查訪子○○是否有官評西命案線索，以及再深入了解寅○之為人），寅○馬
      上就帶職到子○○家，在閒聊中又發現寅○與子○○二人言談中好像有隱情似
      的神色不定，隔天職就接獲刑事警察局同仁來電，要職不要再到子○○家，他
      們已有線索（事後經查子○○已於八十九年六月三日到刑事警察局檢舉寅○涉
      案）．．．」等語，此有偵辦０五０一官評西命案報告附於原審卷二第一一０
      頁可查。再參以通訊監查譯文表所載，被告寅○（Ｃ）於八十九年七月二十八
      日打電話予甲○○（Ｓ）稱：「Ｃ：我告訴你都不要打電話給我。Ｓ：為什麼
      。Ｃ：電話都有錄音啦。Ｓ：為什麼？Ｃ：因為那件事好像有反常。Ｓ：那件
      事人不知道？Ｃ：可能那邊大概知道。Ｓ：女的那邊。Ｓ：什麼。Ｃ：免不了
      人家會知道，可能人家也心裡有數」（見偵字第五一一四號卷六頁正反面）對
      此，甲○○於原審調查時稱：「之前被告有跟我說，子○○對他女朋友很不滿
      意，叫被告去殺掉他女朋友，結果被告沒有去殺，子○○就叫別人去殺，這件
      事被被告知道了，被告就叫我打電話去跟子○○要錢．．．」（見原審卷二第
      二三、二四頁），而寅○則解釋稱：「當時子○○殺官評西的事，我騙甲○○
      說是子○○殺其女友：：：」（見原審卷二第二四頁）。惟查，官評西命案於
      當時因兇手將官評西之生殖器官截斷，而引起重視，並經報紙大幅報導，證人
      甲○○與被告寅○間並非至交好友，亦非患難之交，僅係曾同於監獄服刑之牢
      友，業據甲○○證述明確（見原審卷二第二四頁），且甲○○亦未涉及此案，
      被告焉有將自己殺害官評西之事據實以告之可能，參以被告寅○之個性，均以
      部分之謊話以掩飾自己犯案之真相，並參以真話，被告稱其向甲○○謊稱子○○要其殺害子○○之女友，實際上應係殺害官評西，尚非不值採信。復自前開
      通聯紀錄及警員之報告以觀，被告竟以與其同監、綽號「阿鐵」之人持有槍枝
      欲夥同寅○犯案為藉口，與警員黃文水交涉，欲自警員黃文水處得知警方是否
      已鎖定自己為涉案之人，逆料其因而為警方懷疑，並遭鎖定犯案，亦足顯見被
      告當時已處於倉皇失措之程度，衡諸常情，倘被告僅係頂替之人，並無殺害官
      評西，被告應等待警方傳訊子○○後即出面，亦或選定時間投案，應無如此恐
      慌，甚而以各種藉口向警方打聽殺害官評西之兇手係何人，而自投羅網之理，
      亦足佐證被告有參與殺害官評西。
（八）又子○○於警訊證稱：被告寅○於八十九年四月三十日下午十六時許，於碾米
      場旁向其稱已將官評西殺害，並向其勒索等語（見警卷第七頁），復稱：「（
      寅○有無向你透露官評西命案之過程？）有的，大約是在案發後的五、六天後
      ，我邀他至南投霧社鄉茶山載茶葉，寅○告訴我，他是以摩托車故障為由，要
      官評西載他前往取車，將官評西騙到現場後，質問官評西是否與寅○之妻有染
      ，並要求官評西把褲子脫下，看其陰囊旁有無一顆痣，後來便把他殺了，事後
      將其機車騎回來放在後潭，並在隔天打電話報案」（見警卷第八頁），又於八
      十九年六月三日於刑事警察局偵二隊三組報案稱：「（一）於八十九年四月三
      十日約十五、十六時間，在嘉義縣太保市梅埔里附近一家碾米場旁，子○○騎
      機車途經該處，寅○於路旁叫住他，並稱皮仔已經讓我做掉了．．．（二）至
      五月一日（即案發後之隔日）下午，官評西即被民眾發現陳屍於鹿草鄉的東西
      向快速道路涵洞下，大約隔了一個星期，子○○為了要明白寅○為何要殺官評
      西，便主動約寅○至南投霧社採茶，寅○便告訴子○○，因為寅○出獄後聽其
      胞弟說於寅○在監服刑的期間，懷疑他太太與官評西有染，關係曖昧，因此要
      報復官評西，將官評西殺死後並將他的生殖器割掉，並說在案發後的隔天五月
      一日還自己打電話到派出所報案發現屍體．．．」（見偵卷第五一一四號卷第
      一八頁反面、第一九頁），被告寅○並依子○○所述於悔過書中載稱：「因於
      『民國八十九年四月三十日』至六月間，以自己涉及官評西命案為由：：：」
      （偵卷第五一一五號卷七三頁）。惟查，被告寅○所稱之犯罪時間及地點均屬
      不實，已如前述，被害人官評西於八十九年四月三十日十六時許尚於梅埔里梅
      子厝二之二號北方巡視農田，業據證人陳清界於警訊時證述明確（見原審卷三
      第七四頁反面），斯時被害人官評西尚於梅埔里附近，被告寅○斷無於八十九
      年四月三十日即向子○○稱已殺死官評西並勒索錢財之可能，足見子○○所述
      不實，另觀寅○於警訊及偵查中之自白亦稱係於八十九年四月三十日十五時許
      將被害人官評西殺害，亦足顯見二人在供詞上有某一程度之配合，倘子○○果
      如其所陳述，僅係一遭被告威脅之被害人，焉有配合被告寅○為不實陳述之理
      ？證人子○○並非警員，當時其亦無與警員聯絡舉發寅○之舉，且其遭寅○恐
      嚇威脅，焉有欲找寅○查探案情之理？是子○○稱其邀被告至茶山，被告告知
      其案情，顯與常情有違，而其知悉案情之原因應不單純，更進一步佐證被告寅
      ○於本院調查時所稱「五月五日當日子○○邀同寅○至南投霧社鄉茶山串供」
      乙節，應為實在。又被告寅○於原審調查時供稱八十九年五月五日證人丙○○
      與被告寅○及子○○皆同至南投霧社鄉茶山，同年六月初，證人官雨田與丙○○並與寅○及子○○偕同至子○○之老人院預定地，數日後復與子○○同至水
      上農會欲交付金錢與寅○及甲○○，前開二人並於八十九年六月二十七日並與
      子○○及寅○同至律師事務所內，當日子○○給付寅○十五萬元，同年七月十
      日官雨田與丙○○又帶被告將六十萬交付寅○之子，代為匯款予鍾代書償還寅
      ○之貸款等情，此等事實亦據證人子○○、官雨田、丙○○於原審調查時自承
      在卷（見原審卷二第四二至四九頁），證人官雨田及丙○○既願多次陪同子○○與寅○交涉，顯見三人交情匪淺，另證人官雨田於原審調查時一再證稱被告
      償還貸款之六十萬元係其代被告寅○所簽賭，並借款與寅○，顯為不實，而證
      人丙○○於原審調查時竟稱：「被告有跟我說向地下錢莊借六十萬元，有一次
      被告去我那裡，我問他是否真的殺死官評西，他說是他殺的，他已經設計了二
      天，他騙官評西沒有油了，叫官評西去，他叫官評西將褲子脫下是否有一顆痣
      ，被告就拿刀嚇官評西，官評西說你不要殺我，我明天再領錢給你，被告說明
      天你就報警抓我，被告就拿刀殺官評西，這都是被告告訴我的」（見原審卷二
      第四五頁），殺人乃係重罪，又非光彩之事，被告焉有可能無端到處向人告知
      殺害官評西之事，倘證人丙○○與被告係至交好友，彼等為何寧冒藏匿人犯之
      危險，願意至法院作證，而未經原審詢問被告之前是否有向其透露何事，即主
      動透露被告自白殺人之事，二人倘非好友，被告竟願向其吐露殺人之事？顯與
      常情有違，自難採信。足見官雨田、丙○○、子○○企圖給付被告以金錢，藉
      此要求被告扛下全部罪責，應屬非虛。其等為掩飾自己共犯之犯行，因此多方
      設詞故佈脫罪之情節至明，益證被告與官雨田、丙○○、子○○有合力刺殺官
      評西致死之舉，渠等有殺人之犯意聯絡及行為分擔至明。
（九）又查，八十九年四月三十日十六時許，寅○並無可能以殺害官評西之由向子○○要脅，子○○所述應為不實，倘子○○僅係一名單純之被害人，其應無與被
      告串供之必要。再者，子○○於原審調查時稱：「因為官文樹跟我買一輛ＢＭ
      Ｗ的車，因為錢還未繳完不能過戶，官文樹就打電話叫我去後潭農會，農會的
      人賴賢明拿六十萬元給叫我去台北光復北路的河堤去繳車子貸款的錢，我就去
      辦好此事。（問：為何會有此車呢﹖）之前我朋友要買一台車，我知道有那台
      車，當時要賣一百五十二萬元，我就介紹他買，我朋友就付一個二十萬元訂金
      ，一個六十萬元總共八十萬元給車主，我要拿去過戶，因為那車還有貸款，不
      能過戶，我朋友就不買了，就變成我買那車了，賴賢明知道此事就告訴我官文
      樹要買那台，就拿六十萬給我，該車就可以過戶了，該車是ＢＭＷ７２８黑色
      ，目前過戶在官文樹名下，是八十九年六、七月間過戶的。」（見原審卷二第
      四七頁）；倘依證人子○○所述，子○○之友人欲購買一百五十二萬元之車輛
      ，已付八十萬元，尚餘七十二萬元未付，得知尚有六十萬元之貸款，其儘可將
      所餘之七十二萬元中之六十萬元給付貸款，並不構成不能購買之原因，是其所
      述，顯與常理有違，復經原審電請嘉義縣警察局水上分局詳查此一部分之事實
      ，子○○復於警訊時改稱：「因我在嘉義市○○路諸羅世界理容ＫＴＶ後面（
      大概是萬泰路）不知名的污水處理公司二樓內泡茶聊天時得知官世洲有一部Ｓ
      ３－５１８９號ＢＭＷ牌自小客車要賣（車主為官世珍是官世洲的哥哥），我
      原本要將該車介紹給綽號秋桐之男子，以新臺幣一四六萬元成交，綽號秋桐並
      以新臺幣十萬元下訂，後因秋桐之太太嫌貴而不買，我再以新臺幣一百四十二
      萬元向官世洲購買，在買賣間我已將錢全部交給官世洲，而官世洲也將該車連
      同鑰匙行車執照交給我，而我在辦理過戶中才知官世洲另向台迪股份有限公司
      貸款，尚有新臺幣五十五萬七千九百九十三元未繳，我再到嘉義市找官世洲，
      但官世洲已不知去向，因我已經該自小客車另以新台幣一百三十萬元賣給嘉義
      縣議員官文樹，因該車有貸款而無法辦理過戶，我就請官文樹先將車款新臺幣
      六十萬元付給我已繳清該車貸款」（見原審卷二一０八頁反面、一０九頁），
      前後就其友人給付訂金多少，放棄買受之原因，先後供述皆屬不符。另查，子
      ○○本有三輛車，其中不乏賓士及ＶＯＬＶＯＬ等名貴車種，此有歸戶財產清
      單一紙附卷可查（見原審卷一第一五０頁），其為何會再去買車復行以低價出
      賣，亦為可疑，另子○○於原審審理時，原審詳細詢問付錢予被告寅○之原因
      ，竟稱：「（問：為何會給被告錢？）是因為被告於四月三十日下午四時多許
      ，在我們梅埔村轉角，那天我騎機車要回去，被告跟我要錢，我不給他錢，他
      就用官評西的事來向我要錢，要向我要五千元，隔天早上要向我拿二、三萬元
  ，我都沒有給他，一次要跟我要一萬，一次要我拿二萬元給他，我總共有給他
      五千元」「（問：起訴書所示之三萬、二萬、五千是在何處拿的？）三萬是在
      他店旁邊拿的，是五月一日後幾天，二萬元是五月初在我們村子裡給他的，他
      說要賭錢欠人家錢要還給人家，我就拿給他，八千元是向我口袋裡搶的，是在
      官評西要出殯那天搶的，他用官評西命案來做為要脅我向我拿錢，拿了五千元
      ，一萬元，二萬元，他自己從我口袋裡拿八千元，都是在我們村子道路旁向我
      拿的，都在五月初之事」（見原審卷三第八九、九０頁）「（問：你為何會如
      此大方一直給錢呢？）我有去備案，他說他是我叔叔不跟我要錢要跟誰要，第
      一次他要五千元，我說我沒有錢，隔天第二次開口要二萬，說官評西的事，我
      說什麼事，他說官評西已經被殺死了，說我不能告訴別人，如果我說出去的話
      ，要說人是我殺的」（見原審卷三第九０頁），「（問：除了十五萬元外，你
      到底給了被告多少錢？）四月三十日下午四、五時許被告在其住處雜貨店巷道
      旁邊向我要五千元，他沒有跟我說為何要跟我要錢，我沒有給他，在晚上七、
      八時許被告在我家住處前面等我，問我到底要不要給錢，說要二萬元，我不給
      ，他說你不給我錢，又說官評西被殺死之事，要我不要跟別人說，說如果我說
      出去的話要讓我死，我說這事不能開玩笑，為何要跟我講，我有給他這二萬元
      ，是五月二日下午我才給他的，我跟他說不要用此事來向我威脅，我要和他沒
      完沒了，我覺得不對勁，過幾天（約十天左右，約五月八、九、十日左右）下
      午在山上回來，他在我家住處遇到我，他跟我說甲○○要五萬元，說官評西是
      甲○○這個人殺的，說如果此事我不講出去的話就沒有人知道，如果我沒有給
      錢的話，我的家人會不利，他說他都知道我的車牌和我有幾個小孩，我有將五
      萬元給被告，我是在隔天給他錢，他還有從我的口袋裡拿了八千元，是官評西
      出殯前一天，說要去桃園，是在他家雜貨店旁邊，我當時想哭哭不出來，心想
      那有如此拿錢的，他跟我拿五萬元以後，我去台北向我妹婿說，十五萬元之事
      是五萬元拿完隔了四、五天（約五月中旬，十三、十四、十五日左右）被告在
      村裡塗國平米店前又要向我拿十五萬，說要給甲○○，甲○○要買安非他命，
      我說如果買安非他命，我就不給，我就撥電話給我妹婿聯絡，他就叫我到台北
      備案，報案後被告又說這十五萬元一定要拿到，我就向刑事警察局聯絡，我與
      刑警聯絡在水上農會，但刑警聽錯了，跑到太保農會了，水上分局刑警就叫我
      拖時間，甲○○就開廂型車跑了。」（見原審卷三第九０、九一頁），子○○
      （除十五萬元外）就給付被告多少款項，先稱五千，後稱給付被告五千、一萬
      、二萬元，又稱被告寅○自子○○口袋內取去八千元，竟又改稱五千、一萬、
      二萬、五萬元，嗣竟又稱被告寅○向子○○稱係甲○○將被害人官評西殺害，
      非但本次供述前後不符，與之前所述及至刑事警察局所述完全迥異，足見子○○對於本案相當之心虛、緊張，綜上所述，子○○所述，與事實不相符或矛盾
      ，已如前述，倘子○○果真與本案無何關連性，焉有為前開不實陳述之必要，
      亦無否認交付寅○六十萬元之必要，而其至原審作證時，焉有心虛、緊張、答
      非所問、前後供述不一之可能，縱子○○雖經檢察官送往內政部刑事警察局測
      謊鑑定，子○○對否認叫寅○殺害及教訓官評西等說法並無不實反應，此有該
      局中華民國八十九年十一月六日刑鑑字第一七二八四六號鑑驗通知書附卷可查
      （見原審卷二第六六頁），及本院送調查局測謊鑑定結果：經測試ＧＳＲ無法
      獲致有效反應，不能研判有無說謊，此有該局上開測謊報告書一份附本院卷足
      稽，惟該等鑑定報告僅做為辦案之參考，不能憑此遽認子○○並無涉案。又子
      ○○固於八十九年六月三日即向刑事警察局檢舉寅○涉案（見偵字第五一一四
      號卷第一八頁反面），而被告寅○固於悔過書中載稱：「立悔過書人寅○，因
      於民國八十九年四月三十日至六月間以自己涉及官評西命案係經甲方教唆為由
      ，恐嚇脅迫姪兒子○○交付新臺幣萬元，否則將其拖下水且自民國八十八年
      六月假釋出獄後即多以予傷害等言詞恐嚇甲方逼其就範，致其心生感恐懼，於
      一年來已多次交付一仟、五仟、壹萬不等之財物，而甲方始終念及叔姪血緣，
      多次寬容，不予追究，且認為本人乙所以挺而走險，係因經濟拮拒，走頭無路
      」（見偵卷第五一一五號第七三頁），綜觀各種重大殺人刑案，兇手自行報案
      以圖先行撇清自己涉案成分，亦屬多有，子○○報案及要求被告寅○於悔過書
      上為上開記載，綜觀前述，應屬子○○某種刻意之安排，以圖事先撇清自己與
      寅○之關係，尚難據此開脫其共犯本案殺人之罪責。
（十）被告寅○於原審調查時稱：「八十九年九月底，我有寫一個條紙給證人（陳英
      男）帶回去，條子內容是子○○必需給我姨子二百萬，做為安家費，給我太太
      五十萬元，每月給我太太一萬元，叫子○○回條紙，結果都沒有回：：：」（
      原審卷第三宗二六頁），經查，證人即子○○表哥陳英男確於嘉義看守所工作
      ，且於寅○於看守所時擔任送發傳票之工作，業據其自承明確（見原審卷三第
      二六頁），另依據通訊監查報告所載，子○○之妻於七月六日撥行動電話與子
      ○○，子○○稱其係於英男處，足見二人關係非淺。惟證人即本案被告寅○尚
      未禁見前與其同房之盧金全於原審調查時證稱：「（問：當時幫你們送法院傳
      票的人是誰？）不知姓名，胖胖的，帶眼鏡穿吊帶」「（問：你有無幫寅○寫
      過信？）有，我幫寅○寫一寫就拿給寅○，寅○說他不認識字，叫我幫他寫：
      ：：寅○說他本來就認識送傳票的人，他們是親戚」「（問：他們二人有提到
      跟案件有關的事？）我不知道，因為他說他們二人有親戚關係，所以他們的事
      我就不過問．．．好像是房子要被拍賣，叫姪子拿錢來處理．．．我只記得房
      子要拍賣要處理．．．」（見原審卷二第一七八至一八０頁）；另被告寅○於
      嘉義看守所羈押之時（除寄發予原審之信函外），均無發信紀錄，此有嘉義看
      守所函壹紙及電話紀錄一紙附卷可參（見原審卷三第三八、三九頁），而被告
      與子○○之間之關係，一直為警、調注目之焦點，被告於看守所中之書信均需
      經過檢查，其應無透過看守所寄發信件之可能，是被告寅○所言，其託陳英男
      帶上開條紙給子○○乙節，尚非無據。
（）被告寅○供稱：官文樹、戊○○在刑事組要伊講老實話，不要替別人擔罪，他
      們有點知道我是替人擔罪，官評西被殺現場他們雖然沒有看到，但他們有去探
      聽，連子○○從台北報案都知道，依照他們的意思是知道子○○犯案，但因為
      他們沒有確實的證據所以也不敢去指認子○○等語（見本院上重訴字卷第七七
      、八八頁），既該二人並未現場目睹官評西被害情況，所知亦僅為揣測或傳聞
      之詞，而要被告說老實話，乃希望被告說出事實之真象，並非知悉被告未涉犯
      本案，尚難作為被告未涉犯本案之證據資料，且據戊○○證述：「我的意思是
      說他一個人不可能把我爸爸騙去被害現場。」等語（見同上卷第一０七頁），
      僅在說明被告可能有共犯而已，亦不足為被告有利之認定。被告又供稱要甲○○證明，是我替甲○○簽悔過書，說他拿了十五萬元以後，就不能再向子○○
      要錢云云（見同上卷第七七頁）。惟又稱：因為我騙子○○說甲○○也知道這
      件殺人的事情，子○○問為何他知道，我騙說我是和甲○○一起去作案的，他
      就拿五萬元要我拿去給甲○○，不過錢也是我拿去花掉的，但我也是騙甲○○
      說子○○害死壹個女人，我沒有說子○○害死官評西。後來六月十六日子○○
      約我們在水上農會要交十五萬元給我們，丙○○警告甲○○說十五萬元拿完以
      後不可以再來拿錢，否則你們怎麼死的都不知道，到六月二十七日才在嘉義市
      的一家律師事務所五樓才寫悔過書的，當場有丙○○、官雨田、子○○，還有
      他的妹婿在場，是子○○的妹婿交十五萬元給我的云云（見同上卷八八、八九
      頁），而據甲○○證述：寅○曾於八十九年五月間向我說子○○要他去做掉一
      個女的，．．．寅○以此向子○○恐嚇，因為寅○想邀我一起向子○○恐嚇勒
      贖云云（見警卷第十二頁反面、原審卷二第二四頁），僅能證明被告寅○恐嚇
      及子○○是否交付十五萬元之事，無從證明被告未參與殺害官評西，附此敘明
      。
    綜上所述，相互參究，故被告上開所辯，顯係事後圖卸刑責之詞，不足採信，其
    事證明確，犯行洵堪認定。
二、核被告寅○所為，係犯刑法第二百七十一條第一項之殺人罪。另查，被告雖於八
    十九年五月一日下午打電話向鹿草派出所報案，惟其用意係請員警至該處處理屍
    體，並無接受裁判之意，故自稱姓陳，而未告知警員其真實姓名，業據被告寅○
    供陳明確（見警卷二頁反面），自不得依刑法第六十二條之規定減輕其刑。被告
    與官雨田、丙○○、子○○有殺人之犯意聯絡及行為分擔，均為共同正犯。
三、原審以被告寅○之罪證明確，因予論罪科刑，固非無見，惟本院如上所述認被告
    與官雨田、丙○○、子○○應成立殺人之共同正犯，原判決雖亦認被告成立殺人
    罪，惟其理由認係子○○教唆被告殺人，另無證據證明官雨田、丙○○有共同參
    與殺人，無由成共同正犯，即有未合。被告上訴意旨，否認犯罪，指摘原判決不
    當，固無可取。然原判決既有上述可議之處，自應由本院將原判決關於殺人部分
    予以撤銷改判。爰審酌被告寅○素行非佳，於八十三年間，因竊盜、強盜、詐欺
    等罪，分別經臺灣嘉義地方法院判處有期徒刑一年三月、八年、八月，應執行有
    期徒刑九年二月，於八十八年六月十七日假釋付保護管束，不知感念此一重新出
    發之機會，有所警惕悛悔向善，竟無所事事，平日接受子○○金錢之施捨成習，
    終擺脫不了子○○之控制，接受其指使，合力殺害官評西後，續而閹割其生殖器
    官之犯罪手法、動機、目的，危害社會治安之程度，為警逮捕到案後，竟捏造不
    實之犯罪事實，設下日後審判時得以脫免罪責之契機，對案情尚有隱瞞，且未與
    被害人家屬達成和解或取得諒解，及犯後態度等一切情狀，乃改量處無期徒刑，
    並依刑法第三十七條第一項褫奪公權終身。
據上論斷，應依刑事訴訟法第三百六十九條第一項前段、第三百六十四條、第二百九
十九條第一項前段，刑法第二十八條、第二百七十一條第一項、第三十七條第一項，
判決如主文。
本案經檢察官廖椿堅到庭執行職務。
中    華    民    國  九十三      年      三      月        九      日
                                  臺灣高等法院臺南分院刑事第四庭
                                      審判長法官  鄭    文    肅
                                            法官  高    明    發
                                            法官  王    浦    傑
右正本證明與原本無異。
如不服本判決，應於判決送達後十日內向本院提出上訴狀，其未敘述理由者並應於提
出上訴狀後十日內向本院補提理由書（應附繕本)。
                                      法院書記官  蔡    振    豐
中    華    民    國      九十三      年      三      月      十五      日
附錄所犯法條：
中華民國刑法第二百七十一條
殺人者，處死刑、無期徒刑或十年以上有期徒刑。
前項之未遂犯罰之。
預備犯第一項之罪者，處二年以下有期徒刑。
